臺灣高等法院臺中分院刑事判決　　　　 96年度上訴字第147號
上　訴　人
即　被　告　乙○○
　　　　　　　　　　（另案在臺灣臺中監獄南投分監執行）
上列上訴人因毒品危害防制條例案件，不服臺灣南投地方法院95
年度訴字第464號中華民國95年11月30 日第一審判決（起訴案號
：臺灣南投地方法院檢察署95年度毒偵字第886號； 移送併辦案
號：同署95年度毒偵字第1046號），提起上訴，本院判決如下：
    主  文
原判決撤銷。
乙○○連續施用第一級毒品，累犯，處有期徒刑拾月。
    事  實
一、乙○○曾於民國91年間因違反毒品危害防制條例案件，經原
    審法院判處有期徒刑10月、5月， 應執行有期徒刑1年1月確
    定，於92年9月27 日執行完畢；並曾因同一施用毒品案件，
    經原審法院裁定強制戒治，執行至91年6月12 日停止戒治而
    出戒治所 ，所餘期間交付保護管束，至91年8月21日期滿未
    經撤銷者，視為強制戒治期滿。詎乙○○竟仍不知悔改，於
    前開強制戒治執行完畢釋放後之5 年內，復基於施用第一級
    毒品海洛因之概括犯意，自95年4月18日某時許起至同年6月
    22日某時許止，在南投縣草屯鎮某路旁，以將海洛因摻入香
    菸吸食之方式，連續施用第一級毒品海洛因多次。嗣先於95
    年4月20日21時50分許， 在彰化縣田中鎮○○路與中南路口
    為警查獲，經採尿送驗呈嗎啡陽性反應；又於95年6月24 日
    3時14分許， 因屬列管毒品人口，經警在南投縣政府警察局
    中興分局採尿送驗呈嗎啡陽性反應，而知上情。
二、案經彰化縣警察局田中分局報請台灣彰化地方法院檢察署呈
    請台灣高等法院台中分院檢察署核轉台灣南投地方法院檢察
    署檢察官偵查起訴；及由南投縣政府警察局中興分局報請台
    灣南投地方法院檢察署檢察官偵查後移請原審法院併案審理
    。
    理  由
一、按除被告所犯為死刑、無期徒刑、最輕本刑為三年以上有期
    徒刑之罪或高等法院管轄第一審案件者外，於前條第一項程
    序進行中，被告先就被訴事實為有罪之陳述時，審判長得告
    知被告簡式審判程序之旨，並聽取當事人、代理人、辯護人
    及輔佐人之意見後，裁定進行簡式審判程序；除簡式審判程
    序及簡易程序案件外，第一審應行合議審判，刑事訴訟法第
    二百七十三條之一第一項、第二百八十四條之一分別定有明
    文。本件被告所涉係死刑、無期徒刑、最輕本刑為三年以上
    有期徒刑之罪或高等法院管轄第一審案件以外之罪，並於原
    審行準備程序時就被訴事實為有罪之陳述，原審合議庭依前
    揭規定，經評議結果，裁定改由一名法官獨任行簡式審判程
    序，先予敘明。
二、訊據被告乙○○對於上開連續施用第一級毒品海洛因之犯行
    ，坦承不諱；且被告先後兩次經警採尿送驗結果，均呈嗎啡
    陽性反應，有詮昕科技股份有限公司95年5月3日報告編號00
    000000號濫用藥物尿液檢驗報告、95年6月29日報告編號000
    00000 濫用藥物尿液檢驗報告、列管毒品人口尿液檢驗採集
    送驗紀錄表各1 紙在卷可稽，是被告自白核與事實相符，堪
    予憑採。次查，被告曾因施用毒品案件，經原審法院裁定強
    制戒治， 執行至91年6月12日停止戒治而出戒治所，所餘期
    間交付保護管束， 至91年8月21日期滿未經撤銷者，視為強
    制戒治期滿等情，有臺灣高等法院被告前案紀錄表在卷可按
    。被告於前開強制戒治執行完畢後5 年內，再犯本案施用毒
    品之犯行，依毒品危害防制條例第23條第2 項之規定，自應
    依法追訴。本案事證明確，被告犯行堪以認定，自應依法論
    科。
三、被告行為後，刑法業於94年2月2日經以總統華總一義字第09
    400014901號令修正公布，並自95年7月1日施行。 被告行為
    後，其應適用之相關法律已有變更，茲就與本案適用有關之
    條文，說明如下：(一)刑法第56條部分：按刑法第2條第1項所
    稱之法律，係指刑罰所依存的整體法律狀態，故法律有變更
    應指足以影響行為的可罰性與法律效果的法令因修正或廢止
    而有所變更而言。所以刑法法律變更概念，應界定在法律規
    定的改變，足以影響刑罰權判斷者而言，刑法總則的變更，
    自然會影響到個別犯罪的成立，乃至於法律效果的結構，自
    屬法律變更，應為新舊法之比較。而刑法修正之後，原屬連
    續犯之數個犯罪行為，依新法應數罪併罰，比較修正前之規
    定，可依裁判上一罪論處，顯然修正前之規定有利於被告，
    如仍依修正後之規定，對於被告極為不利，從而，解釋上對
    於刑法第二條之解釋，應包括此種影響罪刑加重之規定。本
    件被告連續施用第一級毒品，因其得處徒刑之範圍乃依施用
    第一級毒品罪之本刑得加重至二分之一而已，顯然比依新刑
    法規定，應將多次施用第一級毒品分論併罰之結果為輕，依
    裁判時之新法第2條第1項比較之結果，以修正前刑法較有利
    於被告，應依修正刪除前刑法第56條規定以連續犯論處。(二)
    按刑法第2條第1項之規定，係規範行為後「法律變更」所生
    新舊法比較適用之準據法，故被告行為後刑法條文之修正，
    對於被告並無有利或不利之情形者（例如新舊法處罰輕重相
    同，犯罪構成要件亦無寬嚴之別等），即無適用修正後刑法
    第二條第一項之規定比較新舊法適用之問題（最高法院95年
    度台上字第5589號判決意旨參照）。查，修正後刑法第47條
    雖將舊刑法修正限制為受徒刑之執行完畢，或一部之執行而
    赦免後，五年以內「故意」再犯有期徒刑以上之罪者，始成
    立累犯。但上述新舊法之規定，對於本件被告「故意」犯施
    用第一級毒品罪，並無所謂「有利或不利」之情形。依上說
    明，應無適用修正後刑法第2條第1項之規定比較新舊法適用
    之問題。
四、按海洛因係毒品危害防制條例第2條第2 項第1款所定之第一
    級毒品，不得非法施用，是核被告所為，係犯毒品危害防制
    條例第10條第1 項之施用第一級毒品罪。被告為施用而持有
    第一級毒品之低度行為，應為其施用第一級毒品之高度行為
    所吸收，不另論罪；其先後多次施用第一級毒品海洛因之犯
    行，係於緊接之時間，以相同之方法為之，且觸犯構成要件
    相同之罪，顯係基於概括犯意為之，為連續犯，應依修正刪
    除前刑法第56條規定，以一罪論，並加重其刑。又，被告曾
    於91年間因違反毒品危害防制條例案件，經原審法院判處有
    期徒刑10月、5月，應執行有期徒刑1年1月確定，於92年9月
    27日執行完畢之事實，有台灣高等法院被告前案紀錄表一份
    在卷可按；其於刑之執行完畢後五年以內故意再犯有期徒刑
    以上之刑知本罪，為累犯，應依法加重其刑。檢察官雖僅就
    被告於95年4月20日23時10分許回溯96 小時內之某時點，施
    用海洛因1 次之犯行提起公訴，惟被告其餘施用海洛因之犯
    行與經起訴部分之犯行，有連續犯之裁判上一罪關係，為起
    訴效力所及，本院自得併予審理。原審認被告犯罪事證明確
    ，予以論罪科刑，固非無見。惟被告第一次被查獲時，警方
    在現場機車安全帽所扣得之海洛因一包（檢品及包裝共計0.
    57公克），被告自始否認為其所有或持有之物；且當時查獲
    該包海洛因所在之安全帽係被告所搭載之吳昭蓉所戴用，亦
    據證人吳昭蓉於警詢、偵查時供述明確，自不能因吳昭蓉亦
    否認該包海洛因係其持有之物，即認該包海洛因為被告所持
    有；該包海洛因顯與被告無關，自不得以從刑之形式，於本
    案主刑之後，併為沒收銷燬之宣告，應另裁定單獨宣告沒收
    ，方屬正辦，原判決並就該包海洛因為沒收銷燬之諭知，自
    有未當。被告上訴意旨亦同此指摘，為有理由，自應由本院
    將原判決撤銷改判。爰審酌被告前已因施用毒品犯行經強制
    戒治及徒刑之執行，竟仍故態復萌，復行施用毒品不輟，無
    視於毒品對於自身健康之戕害及國家對於杜絕毒品犯罪之禁
    令，惟衡酌施用毒品係屬自戕行為，被告犯罪手段尚屬平和
    ，亦未因此而危害他人，所生損害尚非鉅大，且犯後坦承犯
    行，態度良好，暨施用毒品者均有相當程度之成癮性及心理
    依賴，其犯罪心態與一般刑事犯罪之本質並不相同，應側重
    適當之醫學治療及心理矯治為宜等一切情狀，量處如主文第
    二項所示之刑。
據上論結，應依刑事訴訟法第三百六十九條第一項前段、第三百
六十四條、第二百九十九條第一項前段，毒品危害防制條例第十
條第一項，刑法第十一條前段、第二條第一項前段、第四十七條
第一項、（修正刪除前）第五十六條，判決如主文。
本案經檢察官甲○○到庭執行職務。
中　　華　　民　　國　　96　　年　　2 　　月　　15　　日
            刑事第四庭    審判長法　官  洪  耀  宗
                                法　官  陳  欣  安
                                法　官  江  德  千
上列正本證明與原本無異。
如不服本判決應於收受送達後十日內向本院提出上訴書狀，其未
敘述上訴之理由者並得於提起上訴後十日內向本院補提理由書 (
均須按他造當事人之人數附繕本)。
                                書記官  吳  麗  琴
中　　華　　民　　國　　96　　年　　2 　　月　　15　　日
附錄論罪科刑法條：
毒品危害防制條例第十條第一項：
施用第一級毒品者，處六月以上五年以下有期徒刑。
